臺灣高雄地方法院刑事判決　　　　　　　100年度訴字第314號
公　訴　人　臺灣高雄地方法院檢察署檢察官
被　　　告　羅天屹
上列被告因違反公職人員選舉罷免法案件，經檢察官提起公訴（
100 年度選偵字第6 號），被告於準備程序進行中就被訴事實為
有罪之陳述，經本院合議庭裁定改依簡式審判程序審理，判決如
下：
    主  文
羅天屹意圖使候選人不當選，以文字傳播不實之事，足以生損害
於公眾及他人，累犯，處有期徒刑肆月，如易科罰金，以新臺幣
壹仟元折算壹日，褫奪公權壹年。
    事  實
一、羅天屹前於民國95年間，因妨害風化案件，經本院以95年度
    簡字第5165號判決處有期徒刑3 月確定，甫於95年11月2 日
    易科罰金執行完畢。緣羅天屹與蕭玩玉同係99年度三合一選
    舉高雄市前鎮區明孝里之里長候選人。蕭玩玉之配偶吳世玄
    前於93、94年任職高雄市政府警察局前鎮分局行政組巡官期
    間，曾因偵辦轄區電玩、色情等特種行業，侵吞破案獎金之
    事，而涉有偽造文書罪嫌，該案偵查結果，業經臺灣高雄地
    方法院檢察署檢察官於96年5  月3 日以96年度偵字第12770
    號為不起訴處分。詎羅天屹明知吳世玄上開案件已為不起訴
    處分，竟基於意圖使候選人蕭玩玉不當選，以文字傳播不實
    之事之犯意，先於99年下半年某日至同年11月27日前之競選
    期間，將新新聞報於96年2 月13日第三版刊載有關吳世玄上
    開案件遭調查法辦之報導內容，放大後張貼於其所使用之宣
    傳車上，並將該宣傳車停放在高雄市前鎮區朝陽寺門口對面
    ，藉以散布不實之事。嗣蕭玩玉於99年11月20日晚間某時許
    ，對該里里民發送宣傳單澄清上開案件已為不起訴處分後，
    羅天屹復接續上開意圖使候選人蕭玩玉不當選，以文字傳播
    不實之事之犯意，於99年11月26日選舉前一天，散播內容載
    有「抹黑和白賊－現任明孝里的翁婿吳世玄的偽造文書不起
    訴處分書造假，有違法之虞！！」、「現任里長（即蕭玩玉
    ）的父親兇了點！！老公可以公開涉吞破案獎金而矢口否認
    ！真是一人當選，全家受惠！！」等不實內容之選舉文宣，
    散布於眾，足以生損害於蕭玩玉及影響選民投票行為之正確
    性。
二、案經蕭玩玉訴由臺灣高雄地方法院檢察署檢察官偵查起訴。
    理  由
一、本案被告羅天屹所犯之罪，並非法定刑為死刑、無期徒刑或
    最輕本刑3 年以上有期徒刑之罪，亦非高等法院管轄第一審
    之案件，其於本院準備程序中就被訴事實已為有罪之陳述，
    本院乃裁定進行簡式審判程序。又簡式審判程序之證據調查
    ，依刑事訴訟法第273  條之2 規定，不受同法第159 條第1
    項審判外陳述排除之限制，再被告對於卷內之各項證據亦不
    爭執證據能力，故卷內所列之各項證據，自得作為證據，先
    予敘明。
二、上揭犯罪事實，業據被告羅天屹於本院審理時坦承不諱，核
    與告訴人蕭玩玉於偵查中之指述相符（見99年度選他字第44
    9 號偵卷一第22頁至第23頁），復有新新聞報96年2 月13日
    第三版登載有關吳世玄涉嫌貪污內容之文宣、被告競選文宣
    、臺灣高雄地方法院檢察署檢察官96年度偵字第12770 號不
    起訴處分書、告訴人之澄清文宣各1 份、現場照片8 張、告
    訴人張貼澄清文宣之現場照片1  張（見99年度選他字第449
    號偵卷一第3  頁、第15頁、第20頁、第25頁至第27頁、100
    年度選偵字第6 號偵卷二第2 頁至第4 頁、第15頁、第17頁
    ）在卷可稽，足認被告任意性自白與事實相符，本件事證明
    確，其犯行堪以認定，應予依法論科。
三、被告以上開方式散播告訴人之配偶吳世玄涉嫌侵吞破案獎金
    之不實事項，自足以影響告訴人競選里長之選情，而生損害
    於告訴人及影響選民投票行為之正確性，是核被告羅天屹所
    為，係犯公職人員選舉罷免法第104 條意圖使候選人不當選
    ，以文字傳播不實之事罪。又被告上開所為雖同時符合刑法
    第310  條第1 項或第2  項之誹謗罪與公職人員選舉罷免第
    104 條之意圖使候選人不當選，以文字傳播不實之事之犯罪
    構成要件，因係法規之錯綜關係，致一犯罪行為，同時有數
    符合該犯罪構成要件之法條可以適用，應依法規競合法理，
    擇一適用公職人員選舉罷免第104 條規定論處（最高法院87
    年度第6 次刑事庭會議決議參照），是被告不另成立刑法第
    310 條第2 項之罪，併予說明。另被告於競選期間，將張貼
    有前揭新新聞報導內容之宣傳車停放於寺廟門口，及製作、
    發放競選文宣之行為，係基於同一目的之單一犯意，意圖使
    候選人不當選，雖有數個傳播不實之舉動接續進行，然主觀
    上係以數個舉動實現一個犯罪構成要件，侵害同一法益，其
    各次舉動僅為全部犯罪行為之一部，應僅論以一罪（最高法
    院87年度臺上字第1278號判決參照）。再被告有如事實欄一
    所載之前案紀錄，甫於95年11月2 日易科罰金執行完畢，有
    臺灣高等法院被告前案紀錄表在卷可佐，其於受有期徒刑執
    行完畢後，5 年內故意再犯本件有期徒刑以上之罪，為累犯
    ，應依刑法第47條第1 項規定加重其刑。爰審酌選舉乃民主
    政治之重要基石，被告於參與里長競選活動期間，不思以合
    法競選之方式為之，僅因競選活動激烈，為使告訴人不當選
    ，竟在未取得相當合理事證下，率爾以告訴人配偶業經檢察
    官為不起訴處分之事放大張貼於宣傳車上，以傳播於大眾知
    悉，嗣經告訴人出示不起訴處分書以為澄清後，被告復未經
    確認，即逕認該不起訴處分書屬造假，而公開傳播不實之事
    項，期藉以影響選舉結果，且已違民主法治國家公平選舉之
    制度，實有不該，惟念及被告犯後坦承犯行，態度尚佳，及
    其犯罪之目的、動機、手段等一切情狀，量處如主文所示之
    刑，並諭知易科罰金之折算標準。復按「宣告1 年以上有期
    徒刑，依犯罪之性質認為有褫奪公權之必要者，宣告1 年以
    上10年以下褫奪公權」，刑法第37條第2 項定有明文；另公
    職人員選舉罷免法第113 條第3 項規定：「犯本章之罪或刑
    法分則第六章之妨害投票罪，宣告有期徒刑以上之刑者，並
    宣告褫奪公權」，此項褫奪公權之宣告，具有強制性，為刑
    法第37條第2 項之特別規定，不受宣告1 年以上有期徒刑之
    限制，法院自應優先適用（最高法院81年度臺非字第246 號
    判決意旨可資參照）。被告係犯公職人員選舉罷免法第104
    條之罪，且經宣告有期徒刑以上之刑，自應依公職人員選舉
    罷免法第113 條第3 項、刑法第37條第2 項之規定，宣告褫
    奪公權1 年。
據上論斷，應依刑事訴訟法第273 條之1 第1 項、第299 條第1
項前段，公職人員選舉罷免法第104 條、第113 條第3 項，刑法
第11條、第47條第1 項、第41條第1 項前段、第37條第2 項，判
決如主文。
本案經檢察官鄧怡君到庭執行職務。
中    華    民    國   100     年    5     月    19    日
                  刑事第七庭    法  官  簡佩珺
以上正本證明與原本無異。
如不服本判決應於收受送達後十日內向本院提出上訴書狀，並應
敘述具體理由；其未敘述上訴理由者，應於上訴期間屆滿後二十
日內向本院補提理由書（均須按他造當事人之人數附繕本）「切
勿逕送上級法院」。
中    華    民    國   100     年    5     月    19    日
                                書記官  蕭家玲
附錄犯罪科刑法條：
公職人員選舉罷免法第104條
意圖使候選人當選或不當選，以文字、圖畫、錄音、錄影、演講
或他法，散布謠言或傳播不實之事，足以生損害於公眾或他人者
，處 5 年以下有期徒刑。